臺灣新北地方法院刑事判決
111年度審訴字第225號
公  訴  人  臺灣新北地方檢察署檢察官
被      告  吳東軒


選任辯護人  許富雄律師
被      告  章元成


            章兆祖


            黃稔庭


上列被告等因傷害案件，經檢察官提起公訴（110 年度偵字第23
352 號），本院判決如下：
    主  文
吳東軒犯傷害罪，共貳罪，各處拘役叁拾日，如易科罰金，均以
新臺幣壹仟元折算壹日。應執行拘役肆拾日，如易科罰金，以新
臺幣壹仟元折算壹日。
章元成共同犯傷害罪，處拘役伍拾日，如易科罰金，以新臺幣壹
仟元折算壹日。
章兆祖共同犯傷害罪，處拘役伍拾日，如易科罰金，以新臺幣壹
仟元折算壹日。
黃稔庭共同犯傷害罪，處拘役肆拾日，如易科罰金，以新臺幣壹
仟元折算壹日。
    事實及理由
壹、查被告吳東軒、章元成、章兆祖、黃稔庭所犯均係死刑、無
    期徒刑、最輕本刑為3 年以上有期徒刑以外之罪，被告4 人
    於準備程序就被訴事實為全部有罪之陳述，經告知簡式審判
    程序之旨，並聽取被告4 人及被告吳東軒之辯護人與檢察官
    之意見後，本院認無不得或不宜改依簡式審判程序進行之處
    ，爰依刑事訴訟法第273 條之1 第1 項、第284 條之1 之規
    定，裁定進行簡式審判程序。
貳、本案犯罪事實、證據及應適用之法條，除下列事項應予更正
    、補充外，餘均引用附件即檢察官起訴書之記載：
一、犯罪事實欄一第12行所載之「左前手臂瘀傷」，應更正為「
    左手前臂瘀傷」。
二、補充「被告吳東軒、章元成、章兆祖、黃稔庭於111 年3 月
    31日本院準備程序及審理時之自白（參本院卷附當日各該筆
    錄）」為證據。　
三、證據並所犯法條欄二應補充「被告吳東軒先後傷害黃稔庭、
    章元成之行為，犯意各別，行為互殊，侵害之法益歸屬亦有
    區別，應予分論併罰」。　
叁、審酌被告4 人於案發時地，因被告吳東軒與被告黃稔庭間有
    債務糾紛，彼此間未能秉持理性、平和之態度妥適處理，先
    由被告吳東軒徒手拉扯、攻擊被告黃稔庭，迄被告黃稔庭透
    過電話聯繫其夫即被告章元成、其子即被告章兆祖，當被告
    章元成、章兆祖趕至現場並發現被告吳東軒仍有持續逼近被
    告黃稔庭之舉，同樣不思理性、平和之解決途徑，逕挾人數
    或肢體氣力上之優勢，由被告章元成、章兆祖共同徒手或持
    安全帽攻擊被告吳東軒，被告黃稔庭亦以腳踹被告吳東軒之
    方式加入鬥毆，過程中被告吳東軒則不甘受創亦徒手反擊，
    致其4 人分別受有附件犯罪事實欄一所示之諸多肢體傷勢，
    皆有不該，兼衡被告4 人之素行、教育程度、職業、家庭經
    濟與生活狀況、犯後皆坦承犯行，態度勉可，然迄今未能與
    對方達成和解或成立調解，亦未獲取對方之諒解等一切情狀
    ，分別量處如主文各項所示之刑，並均諭知易科罰金之折算
    標準，再就被告吳東軒部分定應執行之刑及諭知易科罰金之
    折算標準，以資處罰。另關於被告吳東軒及其辯護人於審理
    中求為緩刑宣告一節，審酌被告吳東軒造成被告黃稔庭、章
    元成之肢體傷害後，雙方迄今未能達成和解或成立調解，亦
    未互相賠償損害而獲取諒解，且前述對被告吳東軒之宣告刑
    與其所為犯行之罪責程度，尚稱適洽，並屬得易科罰金之刑
    ，未見以暫不執行刑罰為適當之情形，故與刑法緩刑之規定
    不符，自無宣告緩刑之必要，特予指明。
肆、至於扣案之安全帽共兩頂，係被告章元成、章兆祖持以攻擊
    被告吳東軒之器具，而分屬被告章元成、章兆祖所有，惟核
    屬一般社會交通生活使用之物品，且非違禁物或須義務沒收
    之物，對之沒收欠缺刑法上之重要性，故皆不予宣告沒收。
伍、本判決係依刑事訴訟法第310 條之2 及第454 條所製作之簡
    化判決，依法僅需記載犯罪事實、證據名稱及應適用之法條
    ，並得以簡略方式為之，如認定之犯罪事實、證據及應適用
    之法條，與檢察官起訴書之記載相同者，得引用之，附此敘
    明。
據上論斷，應依刑事訴訟法第273 條之1 第1 項、第299 條第1
項前段、第310 條之2 、第454 條（本件依刑事判決精簡原則，
僅記載程序法條文），判決如主文。
本案經檢察官林郁璇偵查起訴，由檢察官陳炎辰到庭執行公訴。
中　　華　　民　　國    111   年 　  4  　月 　 26  　日
                 刑事第二十四庭  法  官　李俊彥   
以上正本證明與原本無異。
如不服本判決，應於判決送達後20日內敘明上訴理由，向本院提
出上訴狀（應附繕本），上訴於臺灣高等法院。其未敘述上訴理
由者，應於上訴期間屆滿後20日內向本院補提理由書「切勿逕送
上級法院」。
                                 書記官  林慈恩
中　　華　　民　　國　  111 　年　   4    月    26    日
附錄本判決論罪之法律條文：
中華民國刑法第277 條
傷害人之身體或健康者，處5 年以下有期徒刑、拘役或50萬元以
下罰金。
犯前項之罪，因而致人於死者，處無期徒刑或7 年以上有期徒刑
；致重傷者，處3 年以上10年以下有期徒刑。
--------------------------------------------------------
附件：
臺灣新北地方檢察署檢察官起訴書
                                    110年度偵字第23352號
　　被　　　告　吳東軒　男　46歲（民國00年0月00日生）
　　　　　　　　　　　　住新北市○○區○○街00號4樓
　　　　　　　　　　　　國民身分證統一編號：Z000000000號
　　　　　　　　章元成　男　38歲（民國00年0月00日生）
　　　　　　　　　　　　住臺北市○○區○○○路0號16樓之2
　　　　　　　　　　　　國民身分證統一編號：Z000000000號
　　　　　　　　章兆祖　男　22歲（民國00年0月00日生）
　　　　　　　　　　　　住臺北市○○區○○○路0號16樓之2
　　　　　　　　　　　　國民身分證統一編號：Z000000000號
　　　　　　　　黃稔庭　女　30歲（民國00年0月00日生）
　　　　　　　　　　　　住臺北市○○區○○○路0號16樓之2
　　　　　　　　　　　　國民身分證統一編號：Z000000000號
上列被告因妨害秩序等案件，已經偵查終結，認應提起公訴，茲
將犯罪事實及證據並所犯法條分敘如下：
　　　　犯罪事實
一、吳東軒因與黃稔庭有債務糾紛，2人於民國110年7月1日11時
    52分許，在新北市○○區○○○路00號前相遇，詎吳東軒竟基於
    傷害之犯意，徒手拉扯黃稔庭頭髮，揮打黃稔庭臉部，並將
    黃稔庭向後推擠，致黃稔庭受有臉部及手肘擦傷之傷害。嗣
    黃稔庭撥打電話告知其夫章元成上情後，章元成旋即帶同渠
    等之子章兆祖、章兆祖之女友黃巧婷(黃巧婷所涉妨害秩序
    罪嫌，另為不起訴處分)前往上址，黃稔庭、章元成、章兆
    祖共同基於傷害之犯意聯絡，徒手毆打吳東軒之頭部、背部
    、腰部、前胸部、腳部等處，黃稔庭另以腳踹向吳東軒臀部
    ，章元成、章兆祖則持安全帽揮打吳東軒臀部及腿部，致吳
    東軒受有頭部外傷、臉部擦挫傷、口腔擦挫傷、右眼眶挫傷
    、右側胸及後背挫傷、右髖挫傷、左前手臂瘀傷、手部擦挫
    傷、左膝擦挫傷等傷害，吳東軒另基於傷害之犯意，徒手毆
    打章元成之頭部、腹部、腿部等處，致章元成受有手臂擦傷
    及瘀血等傷害。
二、案經吳東軒、章元成、黃稔庭訴由新北市政府警察局三重分
    局報告偵辦。
　　　　證據並所犯法條
一、證據清單及待證事實
編號 證據名稱 待證事實 1 被告吳東軒於警詢及偵查中之供述 證明被告吳東軒有於上揭時間、地點拉扯告訴人黃稔庭的頭髮，致告訴人黃稔庭向後退，並與告訴人章元成發生扭打，毆打其臉部等事實。 2 被告黃稔庭於警詢及偵查中之供述 證明被告黃稔庭有於上揭時間、地點以腳踹向告訴人吳東軒之事實。 3 被告章元成於警詢及偵查中之供述 證明被告章元成有於上揭時間、地點持安全帽揮打告訴人吳東軒，雙方發生扭打之事實。 4 被告章兆祖於警詢及偵查中之供述 證明被告章兆祖有於上揭時間、地點持安全帽揮打告訴人吳東軒臀部、腿部之事實。 5 行車記錄器錄影檔案光碟及截圖照片1份 證明全部犯罪事實。 6 佛教慈濟醫療財團法人台北慈濟醫院110年7月2日診斷證明書1紙、章元成及黃稔庭傷勢照片各1份 證明告訴人吳東軒、章元成、黃稔庭受有上開傷害之事實。 
二、核被告吳東軒、章元成、章兆祖、黃稔庭所為，均係犯刑法
    第277條第1項之傷害罪嫌。被告章元成、章兆祖、黃稔庭間
    有犯意聯絡與行為分擔，請論以共同正犯。扣案之安全帽2
    頂，為被告章元成、章兆祖所有，供上開傷害犯行所用之務
    ，請依刑法第38條第2項本文規定，宣告沒收之。
三、告訴及報告意旨另認被告章元成、章照祖、黃稔庭另涉犯毀
    損、妨害秩序等罪嫌。經查：㈠證人即告訴人吳東軒固於警
    詢中指稱：伊眼鏡和手機碎掉、褲子破損，總共損失新臺幣
    2萬900元等語。惟按行為非出於故意或過失者，不罰；過失
    行為之處罰，以有特別規定者，為限，刑法第12條定有明文
    ，而刑法毀損罪之成立，以行為人故意毀損他人之物或致令
    不堪用為構成要件，並無處罰過失毀損之規定，此觀刑法第
    354條之規定自明。衡諸被告章元成、章兆祖、黃稔庭與告
    訴人吳東軒因故發生上開肢體衝突，被告章元成、章兆祖、
    黃稔庭應係於出手毆打告訴人吳東軒之過程中，不慎造成告
    訴人之手機損壞，衡情實難認被告章元成、章兆祖、黃稔庭
    有何毀損告訴人吳東軒上開物品之故意，被告上開行為既未
    該當毀損罪主觀故意之構成要件，自不得以刑法毀棄損壞罪
    責相繩。㈡按刑法第150條既屬妨害秩序之一種犯罪，則在實
    施強暴脅迫之人，自須具有妨害秩序之故意，始與該條之罪
    質相符，且依109年1月15日新修正施行之刑法第150條妨害
    秩序罪，立法理由謂（第149條之公然聚眾解釋適用於第150
    條），本條修正係為免此等多數人犯妨害秩序案件規模擴大
    ，亦容易傷及無辜，而所謂公然聚眾，包括自動與被動聚集
    及事前約定或隨時可增加人數等情事。易言之，若非出於具
    妨害秩序之故意而發動引誘，進而聚集特定或不特定多數人
    於一定公共場所或公眾得出入之場所地點，而擴大規模實施
    強暴脅迫、助勢行為，則難以構成本罪。經查，本
    件依被告等人供述情節可知，被告章元成、章兆祖係經被告
    黃稔庭告知與證人吳東軒發生上開衝突情事而到場，渠等見
    證人吳東軒接近被告黃稔庭，進而發生肢體衝突，衡諸被告
    章元成、章兆祖為被告黃稔庭之配偶與兒子，渠等獲報到場
    之原因，實無從排除係出於擔心或為排解糾紛，難認渠等聚
    集時對將實施強暴脅迫有所認識，或必然係為發動引誘聚集
    特定或不特定多數人，是渠等主觀上應無聚眾而妨害秩序之
    犯意，與上開新修正刑法第150條妨害秩序罪之立法意旨即
    有未合。惟上開部分若成立犯罪，因與上開提起公訴之傷害
    罪嫌部分具有想像競合犯之裁判上一罪關係，應為前開起訴
    效力所及，爰不另為不起訴處分，併此敘明。
四、依刑事訴訟法第251條第1項提起公訴。
  　此　致
臺灣新北地方法院
中　　華　　民　　國　 110　　年　　11　　月　　16　　日
　　　　　　　　　　　　　    檢　察　官  林郁璇